---
title: "00 SINTAXIS, VARIABLES, TIPOS DE DATOS Y HOLA MUNDO"
author: "Alfredo Aburto Alcudia: https://github.com/alabacw74 roadmap-retos-programacion"
date: "`r Sys.Date()`"
output:
   html_document:
    toc: true # Mostrar tabla de contenido en documento R markdown
    toc_depth: 5 # Niveles de la tabla de contenidoo
    toc_float: true # Mostrar la tabla de contenido en todo el documento
    collapsed: true # Si solo queremos que muestre el nivel principal
    smooth_scroll: true # Reflejar nuestra ubicación en barra de contenido
    theme: journal # Estilo del documento
    highlight: kate # Estilo del codigo
    df_print: paged # Estilo para mostrar los datos
    code_folding: show # Mostrar o no el código del documento
---
<div style="text-align: justify;">
## roadmap-retos-programacion
## Ejercicio
 ¿Preparad@ para aprender o repasar el lenguaje de programación que tú quieras?
  - Recuerda que todas las instrucciones de participación están en el
    repositorio de GitHub.
 
  Lo primero... ¿Ya has elegido un lenguaje?
  - No todos son iguales, pero sus fundamentos suelen ser comunes.
  - Este primer reto te servirá para familiarizarte con la forma de participar
    enviando tus propias soluciones.
 
  EJERCICIO:
  - Crea un comentario en el código y coloca la URL del sitio web oficial del
    lenguaje de programación que has seleccionado.
  - Representa las diferentes sintaxis que existen de crear comentarios
    en el lenguaje (en una línea, varias...).
  - Crea una variable (y una constante si el lenguaje lo soporta).
  - Crea variables representando todos los tipos de datos primitivos
    del lenguaje (cadenas de texto, enteros, booleanos...).
  - Imprime por terminal el texto: "¡Hola, [y el nombre de tu lenguaje]!"
 
  ¿Fácil? No te preocupes, recuerda que esta es una ruta de estudio y
  debemos comenzar por el principio.
  
## 1. Comentarios

```{r}
# Esto es un comentario de una linea
# En R no figura un caracter especial para comentarios multilinea, de ser 
# necesario seguimos los siguientes pasos
#   1. Escribimos el texto que deseamos comentar
#   2. Seleccionamos dichas lineas
#   3. Ejecutamos el comando de teclado ctrl + mayus + c para windows o command
#       para mac
```

## 2. Documentación

En R podemos encontrar la documentación en el siguiente link
[Documentacion de R](https://stat.ethz.ch/R-manual/) en el encontraremos un 
compendio de documentos que abordan el funcionamiento y aplicaciones de R, entre
los que destacaria los siguientes recursos en español traducidos por la 
comunidad:

  1. [R para principiantes](https://bookdown.org/jboscomendoza/r-principiantes4/)
  2. [R para ciencia de datos](https://es.r4ds.hadley.nz/)
  
## 3. Variables y constantes

En R no hay una forma directa de construir constantes, se pueden utilizar 
convenciones en la definicion de una variable para distinguirlas, por ejemplo
definiendo el nombre de la variable con mayusculas

```{r}
CONSTANTE <- pi
CONSTANTE
```

### Definiendo variables de los tipos primitivos

#### Tipo entero

```{r}
var_entera <- 5L
typeof(var_entera)
```

#### Tipo Numerico (punto decimal)

```{r}
var_numerico <- 16.4546
typeof(var_numerico)
```

#### Tipo caracter

```{r}
var_caracter <- "Aprendiendo R"
typeof(var_caracter)
```

#### Tipo entero

```{r}
var_entera <- 5L
typeof(var_entera)
```

#### Tipo factor

```{r}
# Crear un vector de género
genero <- c(1, 2, 1, 1, 2, 2, 1, 2, 1, 1)

# Convertir el vector a una variable de tipo factor
genero_factor <- factor(genero, levels = c(1, 2), labels = c("Femenino", "Masculino"))
typeof(genero_factor)

# Imprimir la variable de tipo factor
print(genero_factor)
# Mostrar los niveles de la variable de tipo factor
print(levels(genero_factor))

# Usar los niveles al extraer informacion del vector genero
print(genero_factor[2]) # Muestra el elemento 2 del vector genero y los niveles

print(as.character(genero_factor[2])) # Usa los niveles

```

#### Tipo logico

```{r}
var_logica <- TRUE
typeof(var_logica)

```

#### Tipo NA y NULL

NA representa datos perdidos y NULL ausencia de datos

```{r}
var_nula <- NULL
typeof(var_nula)

```

```{r}
var_na <- NA
typeof(var_na)

```

```{r}
print("Hola, R")
```

### Notas finales

En algunos casos al utilizar la funcion 'typeof()' se muestra por consola un 
resultado diferente al que hace referencia la sección en donde se encuentra
dicha variable, pero si ejecutas los comandos en R studio podras ir a el
panel del IDE 'Enviroment' donde muestra el tipo de cada una de las variables
al ser ejecutadas, ahí podras ver que la correspondencia es adecuada.
</div>