---
title: "01 OPERADORES Y ESTRUCTURAS DE CONTROL"
author: 
  - "Alfredo Aburto Alcudia https://github.com/alabacw74"
  - "Brais Moure https://github.com/mouredev"
 
date: "`r Sys.Date()`"
output:
  html_document:
    toc: true # Mostrar tabla de contenido en documento R markdown
    toc_depth: 5 # Niveles de la tabla de contenidoo
    toc_float: true # Mostrar la tabla de contenido en todo el documento
    collapsed: true # Si solo queremos que muestre el nivel principal
    smooth_scroll: true # Reflejar nuestra ubicación en barra de contenido
    theme: journal # Estilo del documento
    highlight: kate # Estilo del codigo
    df_print: paged # Estilo para mostrar los datos
    code_folding: show # Mostrar o no el código del documento---
---

<div style="text-align: justify;">

##  [roadmap-retos-programacion](https://retosdeprogramacion.com/)
## Ejercicio 
  1. Crea ejemplos utilizando todos los tipos de operadores de tu lenguaje:
    Aritméticos, lógicos, de comparación, asignación, identidad, pertenencia, bits...
    (Ten en cuenta que cada lenguaje puede poseer unos diferentes)
  2. Utilizando las operaciones con operadores que tú quieras, crea ejemplos
    que representen todos los tipos de estructuras de control que existan
    en tu lenguaje:
    Condicionales, iterativas, excepciones...
  3. Debes hacer print por consola del resultado de todos los ejemplos.
 
  4. DIFICULTAD EXTRA (opcional):
    - Crea un programa que imprima por consola todos los números comprendidos
      entre 10 y 55 (incluidos), pares, y que no son ni el 16 ni múltiplos de 3.
 
  Seguro que al revisar detenidamente las posibilidades has descubierto algo nuevo.
  
## Operadores

Los operadores son simbolos o palabras clave que le indican a R que realice
una operación en uno o más operandos.

Segun [R coder](https://r-coder.com/operadores-r/) tenemos los siguientes tipos
de operadores:

  - De asignación
  - Aritméticos
  - Lógicos
  - Relacionales
  - Misceláneos
  - infix
  - pipe

### De asignación
Permiten asignar datos a un objeto para ser almacenados

```{r operador_asignacion}
# Asignación izquierda
a <- c(1,5, 46, 7,5, 6)
a
# Asignación izquierda (no recomendado) y asignación de argumentos
b = c(2, -6, 7, 5, 4, 1)
b
# Asignacion derecha
c(1.5, 8, 45, 5, 6.97, 8.945) -> c
c
```

Existen otros dos tipos de asignación más avanzados los cuales usan los 
siguientes operadores:

  - <<-
  - ->>
  
Su uso es poco frecuente y su utilización segun [ChatGPT](https://chat.openai.com/)
es el siguiente:

En R, el operador de asignación <<- se utiliza para asignar un valor a una 
variable fuera del ámbito actual, es decir, en un entorno superior. Esto se 
conoce como asignación global o superasignación.

Cuando se usa el operador <<-, R busca la variable en el entorno actual. Si no
encuentra la variable, se mueve al entorno superior y busca nuevamente.
Este proceso continúa hasta que encuentra la variable o alcanza el entorno 
global.

Es importante tener en cuenta que el uso excesivo de <<- y la asignación global
pueden hacer que el código sea menos legible y más propenso a errores. 
En general, se recomienda evitar el uso excesivo de asignaciones globales y,
en su lugar, utilizar funciones y argumentos para transmitir valores entre 
diferentes partes del código. La asignación global puede ser útil en casos 
específicos, pero se debe utilizar con precaución para evitar problemas de 
mantenimiento y comprensión del código.


### Aritméticos

Permiten realizar operaciones matemáticas

```{r operador_suma}
# Suma
print(4.47 + 18.34)

# Resta
print(0.59 -1.48)

# Multiplicación
print(19.25 * 0.5)

# División
print(19.25 / 2)

# Exponencial
print(3 ^ 2)

# Modulo
print(20 %% 3)

# División entera
print(20 %/% 3)

```

Tambien se pueden usar los operadores para hacer operaciones entre vectores,
siempre y cuando los vectores que se estan operando sean de las mismas 
dimensiones.

```{r operando_vectores}
# Suma de vectores
a + b

# Resta de vectores
c - b

# Multiplación de vectores
a * c

# Division de vectores
c / b

# Elevar cada elemento del primer vector elevado a la potencia correspondiente
# de cada elemento del segundo vector

a ^ c
```

Existen más operadores y su uso es igual de práctico por ejemplo operadores
para trabajar con matrices, aqui se deja un recurso util para seguir explorando
mas funcionalidades [operaciones con matrices en R](https://r-coder.com/operaciones-matrices-r/#google_vignette)

### Logicos y relacionales

Los operadores logicos nos permiten dar un valor de verdad a una proposición,
para entender su funcionamiento se debe entender lo básico de una tabla de 
verdad.

Por otro lado, un operador relacional permite realizar comparaciones entre 
ojetos su resultado es de tipo booleano

```{r operadores_logicos}
# AND elemento a elementoi
5 > (4 + 1)

# OR elemento a elemento
(5 > (4 + 1)) | (5 == (4 + 1))

# Negacion
!(15000 > 1)

# Distinto a
4 != 5

# Exactamente igual
4 == 4.0001

```

Tambien se pueden utilizar operadores de comparacion con vectores, llevandose 
la operación elemento a elemento

### Misceláneos

Son operadores utilizados para **propósitos específicos** como acceder a
datos, funciones, crear secuencias o especificar la fórmula de un modelo.

|Operador | Descripción                                                  |
|----------|-------------------------------------------------------------|
|$|	Subconjunto de un data frameo lista con nombres|
|:|	Generador de secuencias|
|::|	Acceso a funciones de paquetes (No suele ser necesario utilizarlo)|
|:::|	Acceso a funciónes internas de paquetes|
|~|	Formulación de modelos|
|@|	Acceso a slots en clases S4 (Avanzado)|


```{r}
# Ejemplo obtenido de https://r-coder.com/operadores-r/#Operadores_miscelaneos

df <- data.frame(x = c(7, 9, 2), y = c(5, 9, 5))
# Accedemos a la variable x
df$x

# Secuencia de 1 a 5
1:5

# Función rnorm del paquete stats
stats::rnorm(10)

# Fórmula modelo lineal
lm(df$x ~ df$y)
```
### Infix

Puedes llamar a un operador como una función. Esto se conoce como operadores 
infix. En el siguiente bloque de código mostramos algunos ejemplos. Ten en 
cuenta que el ejemplo de este tipo de operador es solo para fines educativos, 
ya que generalmente no se usa ni se necesita.

```{r operador_infix}
# Ejemplo de https://r-coder.com/operadores-r/#Operadores_infix
`+`(3, 2) # Equivalente a 3 + 2
`*`(5, 9) # Equivalente a 5 * 9
`>`(6, 1) # Equivalente a 6 > 1
```

### Pipe
El operador pipe o tubería es un operador que puedes encontrar en varias 
bibliotecas, como el paquete dplyr. El operador se puede leer como “Y LUEGO” 
y su propósito es simplificar la sintaxis al escribir código R. Como ejemplo,
puedes crear un subconjunto de los datos cars y luego crear un resumen del 
subconjunto con el siguiente código:

```{r}
# install.packages("dplyr")
library(dplyr)

cars %>% 
   subset(speed > 20) %>% 
   summary()
```

## Estructuras de control

Permiten controlar la forma en la que es ejecutado nuestro código usando
operadores condicionales.

### if, else

```{r}
a <- 4
b <- 5
if(a > b) {
  print("a es mayor que b")
} else {
  print("a es menor que b")
}

```

### for

```{r}
objeto <- 1:10
for (elemento in objeto) {
  print(elemento / 10)
}
```
```{r}
vector_01 <- NULL

for (i in 1:10){
  vector_01[i] <- i/10
}

vector_01
```

### while

```{r}
i <- 0
while(i < 10){
  print("La variable i es menor a 10")
  print(i)
  i <- i + 1
}
```

### break y next

```{r uso_break}
for(i in 1:20){
  if (i %% 13 == 0){
    break
  }
  print(i)
}
```

```{r uso_next}
for(i in 1:4) {
  if(i == 3) {
    next
  }
  print(i)
}
```

### repeat

```{r uso_repeat}
valor <-  0

repeat{
  valor <- valor + 1
  if(valor == 5) {
    break
  }
}

# Resultado
valor
```

## Dificultad extra
- Crea un programa que imprima por consola todos los números comprendidos
      entre 10 y 55 (incluidos), pares, y que no son ni el 16 ni múltiplos de 3.
      
```{r dificultad_extra}
for(i in 10:55){
  if(i %% 2 == 0){
    if(i == 16 | i %% 3 == 0){
      next
    }else{
      print(i)
    }
  }
}
```

</div>